臺灣臺北地方法院刑事判決　　　　　　　　　　　　　九十二年度自字第六○六號
　　自　訴　人　甲○○
　　被　　　告　丁○　　男　七.
右列被告因偽造文書案件，經自訴人提起自訴，本院判決如左：
    主  文
丁○無罪。
    理  由
一、自訴意旨略以：緣自訴人甲○○與被告丁○於民國七十九年八月七日雙方有買賣
    土地事宜，其中有一筆土地即臺北市○○區○○段二小段六三地號是旱地，而被
    告因不具農民資格而沒有移轉登記，而被告於九十二年三月十九日擅自興建大型
    蓄水設備及抽水井而被罰鍰新台幣八萬元，距被告竟未經自訴人之同意，未經自
    訴人之委任，於九十二年四月二十三日，擅自以自訴人之名義，向臺北市政府建
    意書，足以生損害於自訴人，因認被告涉有刑法第二百十條偽造私文書罪嫌云云
    。
二、按犯罪事實應依證據認定之，無證據不得認定犯罪事實。又不能證明被告犯罪者
    ，應諭知無罪之判決，刑事訴訟法第一百五十四條第二項、第三百零一條第一項
    分別定有明文。又所謂認定犯罪事實之證據，係指足以認定被告確有犯罪行為之
    積極證據而言，該項證據自須適合於被告犯罪事實認定，始得採為斷罪資料；又
    苟未能發現相當證據，或證據不足以證明，自不能以推測或擬制之方法，以為裁
    判基礎；且在訴訟上用以證明事實之證據，須於通常一般之人均不致於有所懷疑
    ，而得確信其為真實之程度者，始得據以為有罪之認定，倘其證明尚未達到此一
    程度，而有合理之懷疑性存在，致使無從為有罪之確信時，即應為無罪之判決。
    最高法院二十九年上字第三一○五號、四十年台上字第八六號、七十六年台上字
    第四九八六號判例意旨參照。
三、自訴人認被告涉有上開罪嫌無非係以臺北市政府九十二年三月十九日府建四字第
    ○九二○三六二三四○○號函、臺北市政府建設局九十二年四月二十三日北市建
    四字第○九二三一二六一二○○號函、臺北市政府九十二年五月十六日府建四字
    第○九二○三六七七九○○號函、臺北市政府九十二年六月十七日府建四字第○
    九二一四九二五一○○號函、九十一年十月四日署名甲○○之同意書，上開同意
    書上之自訴人名義均屬偽造等情，為主要論據。
四、訊據被告堅決否認有何右揭偽造文書犯行，辯稱：因為上開土地有土石流，伊想
    整治蓋水塔種樹美化環境，建設局說這需要正式提出聲請，伊將自訴人的姓名、
    地址、電話給土木技師乙○○和承包商丙○○，請伊等人找自訴人去辦理聲請事
    宜，不知道他們怎麼辦的，並沒有偽造自訴人之同意書等語。
五、經查：證人即土木技師乙○○到庭證稱：該同意書係伊所擬稿，請被告拿去給自
    訴人蓋章，後來係證人丙○○拿回來等語。證人即承包商丙○○到庭證稱：「（
    九十一年十月四日甲○○的同意書你是否有看過？）有。這是在九十一年六、七
    月時，我拿去給甲○○蓋的。（你是如何跟自訴人說？）因為土石流，我是作工
    程，從四月開始作，到六月時建設局說申請，同意書是委託土木技師師寫的，寫
    好後我才拿給甲○○蓋。我跟他說這是聲請水土保持用的，不是土地要過戶用的
    。（丁○交給你同意書後，你何時去找甲○○，你與甲○○說什麼等，陳是否知
    道？）他叫我去蓋章，我拿這張去找甲○○時，我是跟他說這是辦水土保持用的
    ，丁○沒有跟著去，甲○○的章怎麼蓋的丁○不知道。我回去後跟丁○說這個章
    是我拿去給甲○○蓋的。」。綜合上述證人所述，該同意書係被告委由證人丙○
    ○請自訴人蓋章，無證據證明上開同意書係由被告所偽造，換言之，不論證人有
    無經過自訴人同意而蓋章，或擅自偽造自訴人名義蓋章，均與被告無涉。此外，
    本院復查無其他積極證據證明被告丁○有何自訴人所指訴之偽造私文書罪犯行，
    揆諸前開說明，不能證明被告犯罪，自應為其無罪之諭知。
六、據上論斷，應依刑事訴訟法第三百四十三條、第三百零一條第一項，判決如主文
    。
中      華      民      國    九十三    年      一      月    二十七    日
                                    臺灣臺北地方法院刑事第六庭
                                        審判長法  官  李英勇
                                              法  官  趙子榮
                                              法  官  曾正龍
右正本證明與原本無異。
如不服本判決，應於判決送達後十日內，向本院提出上訴狀。
                                              書記官  彭自青
中      華      民      國    九十三    年      二     月      三      日
